臺灣高等法院臺南分院刑事判決
109年度交上易字第557號
上  訴  人  
即  被  告  賴致宏



上列上訴人因過失傷害案件，不服臺灣臺南地方法院109年度交
易字第472號中華民國109年8月4日第一審判決（起訴案號：臺灣
臺南地方檢察署109年度調偵字第465號），提起上訴，本院判決
如下：
    主  文
上訴駁回。
    事  實
一、賴致宏於民國108年7月13日12時49分許，駕駛車牌號碼000－00
    00號自小客車，沿臺南市玉井區店仔街由北往南方向直行，
    其行經路口地面前劃有「停」字之未設有燈光號誌之店仔街
    與福德街之交岔路口時，本應注意行經無號誌交岔路口應減
    速慢行，作隨時停車之準備，且應依「停」字標線之指示在
    該路口暫停，於確認無來車始能謹慎緩速通過，以避免危險
    事故之發生，而依其智識、能力及依當時天候晴天、日間自
    然光線、路面乾燥無缺陷、亦無障礙物，視距亦屬良好之情
    況下，並無不能注意之情事，竟疏未注意及此，未於路口暫
    停察看有無來車，即貿然駕駛上開汽車直接通過該路口；剛
    好有由田李金鳳所騎乘之車牌號碼000－000號普通重型機車，
    沿福德街由東往西方向直行，亦未注意行經無號誌交岔路口
    ，及路口前設有「停」字標線，應在該路口暫停並確認無來
    車始能謹慎緩速通過，就直接通過該路口，賴致宏見狀閃避
    不及，致其所駕駛之自用小客車左側車頭與田李金鳳騎乘之
    上開普通重型機車前車頭發生碰撞，田李金鳳因而人車倒地
    ，並受有右側多根肋骨骨折合併血胸及肺挫傷、第一腰椎骨
    折之傷害。嗣賴致宏於肇事後，停留於現場，於有犯罪偵查
    權限之機關或公務員發覺前，即主動向到場處理警員坦承肇
    事，自首而願接受裁判。
二、案經田李金鳳訴請臺南市政府警察局玉井分局報請檢察官偵
    查起訴。
　　理  由
一、訊據被告雖於原審審理時坦承於上揭時、地駕駛自小客車行
    經上開劃有「停」字之無號誌之交岔路口欲直行通過該路口
    時，與告訴人田李金鳳騎乘之重型機車發生擦撞致告訴人受
    傷等情，惟矢口否認有何過失傷害之犯行，於本院具狀辯稱
    ：我行經事故路口時有減速暫停，於通過路口3分之2時，對
    方快速撞過來，本件都是告訴人的過失，鑑定報告的意見都
    不可信云云。
二、被告駕駛上開自小客車沿店仔街由北往南方向直行欲通過上
    開無號誌之交岔路口時，未先停止於交岔路口前，而與告訴
    人田李金鳳騎乘之車輛發生擦撞，且告訴人因此受有上開傷
    害之情，業據證人即告訴人於警詢及偵查中證述明確，被告
    對於在交岔路口與告訴人發生事故致告訴人受傷乙情，亦不
    爭執，此外，復有道路交通事故現場圖、道路交通事故調查
    報告表㈠㈡各1份、現場照片20張、奇美醫療財團法人柳營奇
    美醫院診斷證明書1紙在卷可佐（見警卷第9頁、第12-14頁
    、第17-26頁），此部分事實應堪定。
三、按汽車行經無號誌之交岔路口，應減速慢行，作隨時停車之
    準備，又汽車行經設有標線之交岔路口時，應依標線之指示
    行進，道路交通安全規則第93條第1項第2 款、第102條第1
    項第11款分別定有明文。復按「停」標字，用以指示車輛至
    此必須停車再開，道路交通標誌標線號誌設置規則第177 條
    亦規定甚明。經查，案發地點為一無號誌之交岔路口，於4
    個方向的入口處前之地面上均劃有很大的「停」之標線，有
    現場圖及道路交通事故調查報告表可稽，依被告於警詢中所
    述：我由北往南直行到路口，當我車進入無號誌路口後，對
    方駕駛機車由東往西直行，我有減速，對方車頭就撞到我車
    左側車身等語（見警卷第1-2頁），告訴人亦稱：我進入路
    口中央，對方駕駛自小客車突然出現在我的車前，對方的車
    就撞過來，我的機車有被對方的車輛往前拖行等語（見警卷
    第7頁），經核告訴人的機車於事故後倒於南向路口轉角處
    （即反光鏡處），足見該機車確有被拖行之情形，由此可以
    推論被告當時車輛仍有一定之車速，否則不可能會發生將機
    車拖行之情形，是被告顯未於交岔路口前依標線指示停車察
    看有無往來車輛，灼然甚明，其竟貿然直接進入該交岔路口
    ，顯然違反上開道路交通安全規則而未盡注意義務，已無疑
    義。
四、又本件車禍當時天候為晴天，日間有自然光線，路面鋪設柏
    油、路面乾燥無缺陷、無障礙物，視距亦屬良好之情，此有
    道路交通事故調查報告表㈠在卷可稽，而被告領有汽車駕駛
    執照，是其自有相當之駕駛技術，若稍加注意於路口前暫停
    確認無來車後才通行，即可輕易避免本件車禍之發生，足認
    依當時各種情況以觀，其並無不能注意之情事，疏未注意減
    慢車速作隨時停車之準備，亦未切實遵守「停」標字之指示
    於交岔路口前暫停，即貿然直行通過該路口，以致肇事，是
    其自有應注意能注意而不注意之過失至明。況本件經送臺南
    市車輛行車事故鑑定委員會鑑定及覆議結果，亦均認：「被
    告與告訴人分別駕駛自用小客車、機車未依標線「停」指示
    ，停車再開，同為為肇事原因」等語，有上開鑑定意見書及
    覆議意見書在卷可憑（見調偵卷第27-29頁、第63-64頁），
    此為鑑定機關本於專業知識及經驗所為之結論，自可憑信，
    益證被告確有於行經無號誌路口，疏未作停車之準備以及未
    遵守「停」標線字之指示於交岔路口前暫時停車之過失責任
    至明；至告雖辯稱告訴人車速過快等節，然被告並未提出任
    何證據以資調查，且告訴人有無超速行駛既非肉眼可判別，
    此為一般常理所知，如非以雷達測速儀，此等科學儀器採證，
    難以認定告訴人確有超速之駕駛行為，自難徒憑被告片面臆
    測，遽認告訴人有何此部分違規駕駛之行為。又告訴人雖同
    有未依標線「停」指示，停車再開之過失責任，然其2人之
    過失行為既併合本件車禍發生之原因，被告之過失責任仍不
    能因此而解免，充其量僅可作為量刑之參考而已。又苟非被
    告上開過失行為，則告訴人當不致發生上開傷害結果，足徵
    被告之過失行為與告訴人上開傷害之結果間，具有相當因果
    關係，應堪認定，被告辯稱其已通過路口的3分之2，是告訴
    人撞到伊而受傷，伊無過失責任云云，顯是推卸之詞，委無
    可取，從而，本件事證明確，被告過失傷害犯行，應可認定
    。 
五、核被告賴致宏所為，係犯刑法第284條前段之過失傷害罪。
    又被告於肇事後留在現場，向到場員警坦承肇事，自首而願
    接受裁判等情，有臺南市政府警察局玉井分局道路交通事故
    肇事人自首情形紀錄表1份可參（見警卷第15頁），堪認符
    合自首之要件，依刑法第62條前段規定，減輕其刑。
六、原審以被告罪證明確，因而適用刑法第284條前段之規定，
    並審酌被告素行、過失責任之大小，告訴人亦同有過失責任
    ，告訴人所受之傷害、被告之智識、職業、家庭生活狀況及
    其犯後態度等一切情狀，量處有期徒刑4月，如易科罰金，
    以新臺幣1000元折算1日等，本院核其認事用法並無不當，
    量刑尚稱允洽，被告提起上訴否認過失犯罪，為無理由，應
    予駁回。　
七、被告經合法傳喚無正當理由不到庭，爰不待其陳述逕行判決
    。
據上論結，應依刑事訴訟法第368條、第371條，判決如主文。
本案經檢察官陳奕翔提起公訴，檢察官曾昭愷到庭執行職務。
中　　華　　民　　國　　109 　年　　11　　月　　26　　日
                  刑事第五庭    審判長法　官  黃國永
                                      法　官  蔡川富
                                      法　官  翁世容
以上正本證明與原本無異。
不得上訴。
　　　　　　　　　　　　　　　　　　　書記官  歐貞妙　
中　　華　　民　　國　　109 　年　　11　　月　　26　　日
附錄本案論罪科刑法條全文：
中華民國刑法第284條
因過失傷害人者，處1年以下有期徒刑、拘役或10萬元以下罰金
；致重傷者，處3年以下有期徒刑、拘役或30萬元以下罰金。